最高法院民事判決　　　　　　　　　　　　　　　九十三年度台上字第一七一二號
　　上　訴　人　乙 ○ ○
　　訴訟代理人　林 禮 模律師
　　被 上訴 人　甲○○○
右當事人間請求清償借款事件，上訴人對於中華民國九十一年九月四日台灣高等法院
台中分院第二審判決（九十一年度上字第五二號），提起上訴，本院判決如下：
    主  文
原判決關於駁回上訴人就被上訴人請求給付超過新台幣二百九十二萬元本息之上訴及
該訴訟費用部分廢棄，發回台灣高等法院台中分院。
其他上訴駁回。
第三審訴訟費用關於駁回其他上訴部分，由上訴人負擔。
    理  由
本件被上訴人主張：上訴人自民國八十四年間起，陸續持訴外人陳和轄所簽發之支票
向伊借款，計積欠伊新台幣（下同）二百九十二萬元尚未清償；又上訴人與其夫陳銀
墩於八十四年六月十日共同向訴外人王懷南借款八十五萬元，王懷南已將該債權讓與
伊等情。求為命(一)上訴人給付伊二百九十二萬元及加付法定遲延利息；(二)上訴人及陳
銀墩給付伊八十五萬元及加付法定遲延利息之判決（其餘未繫屬本院部分不予贅述）
。
上訴人則以：伊並未向被上訴人或王懷南借款，系爭款項均為伊簽賭六合彩之賭金，
被上訴人不得請求伊給付等語，資為抗辯。
原審以：被上訴人主張上訴人持陳和轄簽發之支票金額共計二百九十二萬元，向伊借
用同額款項，已據提出支票十一紙為證，並經證人即陳和轄之妻楊秀葉證述明確。上
訴人與被上訴人之子陳忠恕以電話通話時，上訴人承認尚欠被上訴人三百七十萬元，
上訴人雖辯稱：系爭款項係被上訴人代伊簽賭六合彩所欠云云，惟為被上訴人所否認
，上訴人不能舉證證明，不足採信。上訴人交付予被上訴人之支票均未兌現，難認已
生清償之效力，被上訴人請求上訴人返還借款二百九十二萬元及加付法定遲延利息，
洵屬正當，應予准許。次查被上訴人主張上訴人向王懷南借款八十五萬元，王懷南將
該債權讓與伊乙節，已據提出借條、債權讓與契約書、郵局存證信函為證，該借條上
之指印係上訴人所捺，為上訴人所不爭，上訴人與陳忠恕電話通話時，並稱：「你跟
你姨丈（即王懷南）講先讓我欠一下，不會不見啦」等語，倘其未收到借款，何以未
予爭執，反承認有借款之事實？上訴人雖又稱辯：伊當時只說借二十一萬元，也是簽
六合彩之賭金云云，惟為被上訴人所否認，上訴人不能舉證證明，亦不足採。被上訴
人請求上訴人給付伊八十五萬元及加付法定遲延利息，尚非無據，亦應予准許。爰就
上開應准許部分，維持第一審所為上訴人敗訴之判決，駁回其上訴。
關於廢棄發回部分：
查被上訴人於第一審起訴，係以上訴人與陳銀墩共同向王懷南借款八十五萬元，王懷
南將該債權讓與伊，而請求上訴人及陳銀墩共同給付伊八十五萬元本息（見第一審卷
第三頁背面、第四頁），依民法第二百七十一條規定，被上訴人似僅請求上訴人給付
伊四十二萬五千元本息。果爾，第一審判決就此部分命上訴人給付被上訴人八十五萬
元本息，關於超過四十二萬五千元本息部分即屬訴外裁判，原審未予糾正，仍予維持
，已有未合。次查系爭借款之借條載明：「對王懷南先生借八十五萬元正，借主陳銀
墩」等語（見第一審卷一七頁），該借條係以陳銀墩名義出具，倘上訴人並無自己與
王懷南成立借貸契約之意思，能否僅因其在該借條上按捺指印，即令負借用人之責任
，尚待研求。末查縱認上訴人為系爭借貸契約之借用人，惟其否認已收受借款，該借
條亦未載明借款收訖之文字，上訴人與陳忠恕之電話錄音紀錄，復未提及上訴人積欠
王懷南之借款金額若干（見第一審卷四一至四四頁），原審遽認該借款已交付，並嫌
速斷。上訴論旨，指摘原判決此部分為不當，求予廢棄，非無理由。
關於駁回上訴部分：
原審就被上訴人請求上訴人給付伊二百九十二萬元本息部分，維持第一審所為上訴人
敗訴之判決，駁回其上訴，經核於法並無違誤。上訴論旨，就原審取捨證據、認定事
實之職權行使，指摘原判決此部分為不當，求予廢棄，非有理由。
據上論結，本件上訴一部為有理由，一部為無理由。依民事訴訟法第四百七十七條第
一項、第四百七十八條第二項、第四百八十一條、第四百四十九條第一項、第七十八
條，判決如主文。
中　　　華　　　民　　　國　　九十三　　年　　　八　　　月　　 十九 　　日
                              最高法院民事第二庭
                                  審判長法官  林　奇　福
                                        法官  陳　國　禎
                                        法官  李　彥　文
                                        法官  劉　延　村
                                        法官  謝　正　勝
      右正本證明與原本無異
                                              書  記  官
中　　　華　　　民　　　國　　九十三　　年　　　九　　　月　　　三　　　日
                                                                        Ｅ
